---
title: "Ejemplo de uso de bi-clustering"
output: html_notebook
---

El __*bi-clustering*__, o clustering en dos dimensiones, es un tipo particular de clustering donde se agrupan tanto instancias como variable de manera simultánea. Debido a la alta dimensionalidad de los datos de expresión génica, donde se tienen conjuntos de datos con miles de genes y decenas o incluso cientos de muestras, es decir, matrices con miles de filas y cientos de columnas, se ha desarrollado ampliamente en este contexto. 


#### Veamos un ejemplo:

Instalamos el paquete *biclust* y usamos los datos de *Saccharomyces cerevisiae* publicado por **Barkow et al**. (Bioinformatics, 22, 1282-1283)


```{r}
if(!require("biclust")){
  install.packages("biclust")  
}
library(biclust)

data(BicatYeast) 

```

Observamos y exploramos los datos.

* Funciones:
+ *dim*
+ *head*
+ *str*

Así mismo, visualizamos usando la función *heatmap*


```{r}

dim(BicatYeast)
head(BicatYeast, n=3)
str(BicatYeast)

# Visualizacion:
heatmap(BicatYeast) 


```


Aplicamos el algoritmo de biclustering *Plaid Models*, función **BCPlaid** de la librería *biclust*. 


```{r}

#Aplicamos método de biclustering
res <- biclust(BicatYeast, method=BCPlaid()) 
#res <- biclust(BicatYeast, method=BCCC(), delta=1.5, alpha=1, number=50)
#res <- biclust(BicatYeast, method=BCSpectral(), numberOfEigenvalues=2) 

# Observamos los resultados
summary(res)
show(res) #Si se obtienen muchos biclusters devuelve tan sólo 5

```

#### Visualización de bi-clusters en concreto. 

1. El perfil de expresión de los genes del bicluster nº 1.

```{r}

parallelCoordinates(x=BicatYeast, bicResult=res, number=1) 
```

2. Matriz del bi-cluster nº1. 


```{r}
drawHeatmap(BicatYeast, res, number=1) 

```


Imprimimos los resultados. 


```{r}

getwd()

#help(writeBiclusterResults)
writeBiclusterResults("ResultadosPlaid.txt", 
                      res, 
                      "Resultados Plaid", 
                      dimnames(BicatYeast)[1][[1]], 
                      dimnames(BicatYeast)[2][[1]])
```









