---
title: "R Notebook"
output: html_notebook
---

Ejercicio 1: Regresión lineal simple: datos de una población de kanguros

Se le proporciona un fichero de nombre "kanguro.xls" 1 que contiene la medición de la anchura y largo de la nariz de una población aleatoria de kanguros grises. El nombre de las variables son:

o nose_width (mm)

o nose_length (mm)

Estos datos representan las variables de 45 kanguros. El objetivo es familiarizarnos con el concepto de regresión simple2.

1\. Cargue los datos en una variable de nombre kang_nose que será un dataframe con 2 variables o atributos y 45 observaciones (kanguros) que vienen codificados en el fichero.

```{r}
kang_nose <-read.delim("data/kanguros.csv", sep = "\t", head = TRUE)
head(kang_nose)
str(kang_nose)
dim(kang_nose)
```

Inspeccione el conjunto de entrenamiento (funciones head, str, dim).

2\. Modifique el nombre de las variables X e Y por nombres más intuitivos: nose_length y nose_width.

```{r}
colnames(kang_nose) <- c('nose_length', 'nose_width')
colnames(kang_nose)
head(kang_nose)
```

3\. El objetivo es describir la relación lineal entre las dos variables con la función lm() en caso de que exista, para ello exploraremos previamente los datos:

o Dibuje las observaciones en el plano, de manera que el eje X sea la anchura de la nariz, y el eje Y el largo. Para ello use la función plot.

o Cree una función lineal que aproxime la longitud de la nariz en función del ancho. Para ello utilice la función lm con dos parámetros: el primero indica la variable a predecir mediante una fórmula y el segundo el conjunto de datos.

o Puede predecir el valor de un nuevo canguro utilizando la función predict. Para ello cree una variable nueva utilizando el primero del dataset. ¿Qué observa?

```{r}
#plot(kang_nose)
plot(kang_nose$nose_width, kang_nose$nose_length) #el primero es la x y el segundo es la y
```

```{r}
#REGRESION LINEAL
#quiero una funcion lineal para aproximar la lo g de la nariz en funcion del ancho
#primero es la var objetivo

# PONIENDO kang_nose$nose_width no sale
lm_kang<-lm(formula=nose_length~nose_width, data=kang_nose)
lm_kang
```

```{r}

# PREDICCION

#me quedo con el primer individuo de mi dataframe
nose_width_new <- kang_nose[1,]

#predict(object=mod, newdata=nuevo)
predict(lm_kang, nose_width_new)
```

```{r}
#PARA REPRESENTAR LA REGRESION LINEALÇ
plot(kang_nose$nose_width, kang_nose$nose_length)
abline(lm_kang$coefficients, col = "red")
```
