---
title: "Primer cuaderno de R"
output:
  html_document:
    df_print: paged
---

# Comienzo

Ponemos un "Hola Mundo"

```{r}

# Esto es un comentario

print("Hola")

5+3

```

# Primeros pasos con tipos de datos en R

## Vectores

```{r}

# Creamos un primer vector {3, 5, -7, 8, 9}

v<-c(3,5,-7,8,9)

# Lo visualizamos
# print(v)

w = c(13,15,0)

# Lo visualizamos
print(w)

# Primer elemento
w[1]

# w[0] No salta excepcion pero no es el primer elemento

# Poner nombres a las variables
names(v)<- c('a','b','c','d','e')
v

# Operaciones con vectores

sum(v)

v[-1]

v[2:4]

#v[:4]
#v[4:]

```

## Matrices

```{r}
# Para crear el trozo de codigo ctrl+alt+i

# Construimos una matriz

m1<-matrix(c(1,2,3,4,5,6,7,8,9), byrow = TRUE, nrow = 3)
# Le paso el vector, le digo que las rellene por filas y numero de filas
m1

m2<-matrix(c(1,2,3,4,5,6,7,8,9), n = 3)
# Ahora lo hago por columnas, por columnas es por defecto
m2

# Acceder al primer elemento (Accede a la fila 1 columna 1)
m1[1,1]

# Seleccionar toda la primera fila
m1[1,]

# Seleccionar toda la primera columna
m1[,1]

# Operaciones con matrices: transponer
m1
t(m1)

```


## Dataframes

```{r}
# Construccion directa

f1<-c('a','b','c')
f2<-c(1.2,3.5,7.8)
f3<-c(1.0,4.5,5.2)

df<-data.frame(f1,f2,f3)
df

# El tipo asociado

# type(df) -> En python se usa para saber el tipo
class(df)

# Operaciones

dim(df)
str(df)

# Carga de un conjunto de datos en un dataframe

df2<-iris #iris son unos datos por defecto dentro de R
df2

dim(df2) # Para ver las dimensiones de la matriz, en este caso, 150 filas y 5 columnas/estancias/variables
str(df2) # Para ver la estructura
head(df2, n=3) # Te va a mostrar las tres primeras filas
tail(df2, n=3) # Te va a mostrar las tres ultimas filas

df2[,1] # Primera columna (acceso como en las matrices)
df2$Sepal.Length # Primera columna (Otra forma de llamarlo)

```

## Listas en R

```{r}

lista_aux<- list(v, m1, df)
lista_aux

class(lista_aux)

lista_aux

```


## Diferencias entre el tipo cadena y el tipo factor (cadenas categorizables):

```{r}

aux<-c(rep("zuriñe", 2), rep("juan", 4), rep("maria",5)) # rep te repite la cadena el numero de veces que le digas
aux # Tipo cadena

aux_f<-factor(aux) # Transformo a tipo factor
aux_f # Lo que hace es categorizar las cadenas. Hay cadenas tipo juan, tipo maria y tipo zuriñe

class(aux)
class(aux_f)

summary(aux) 
summary(aux_f)

```

## Recordatorios:

```{r}

# Instalar un paquete (si ya está instalado no hace falta)
install.packages("dplyr")

# Una vez instalado, cargar la libreria o importar el paquete
library(dplyr)

# Saber donde está cargada la sesion de R
getwd()
# setwd(...). Sirve para cambiar el lugar de la sesion

# Para saber cosas generales de R -> R base cheat sheet (Resumencitos de funciones de R)
```
En resumen, buscar las *cheat sheet* asociadas a R. (Buscar en Google r base cheat sheet)

Ejercicio: programar una función que sustituya a la funcion max de R. Es decir, que dado un vector, calcule el maximo de dicho vector utilizando un bucle for o
if. Llame a esa función "maximo".

## ACTIVIDAD EXTRA: programar la funcion max()

```{r}
res<-0
v4<-c(1,2,3,4,2,7,1)
maxAleIngles<-function(vector){
    for (e in vector) {
      if (e>res){
        res<-e
      }
    }
  
  return (res)
}

maxAleIngles(v4)

```











