---
title: "Introducción R II"
output: html_document
---

# Expresiones relacionales

Vamos a resumir los operadores condicionales en R. Descomente las siguientes líneas de código y ejecútelas.

```{r}
# Comparación
# TRUE == FALSE
# TRUE == 1
# 5!=8
# 'hola' == 'adios'
# 10>=0
# 'hola'>'adios' 

```

R es muy bueno para trabajar con vectores de datos, veamos cómo funciona los operadores relacionales sobre vectores:

```{r}
# Vectores con las visitas de lunes a viernes de una cuenta en linkedin y otra de facebook
linkedin <- c(16, 9, 13, 5, 2, 17, 14)
facebook <- c(17, 7, 5, 16, 8, 13, 14)

# Dias más populares, es decir, son aquellos que tienen más de 15 visitas


# Dias con menos de 5 visitas


# ¿Qué días son más populares linkedin qeu facebook?


```

Podemos comparar matrices sin tener que hacer un recorrido sobre las mismas:

```{r}
views <- matrix(c(linkedin, facebook), nrow = 2, byrow = TRUE)
print('La matriz')
views

# ¿Qué días ha tenido 13 visitas?

# ¿Qué días tiene 5 o menos visitas

```

La conjunción se representa con el operador & y la disyunción con el operador \| que también puede aplicarse a vectores. Y cuidado que podemos ver el operador & y \| dos veces entre vectores, en cuyo caso aplican el operador solo sobre el primer elemento de cada vector.

```{r}

# Dias que linkedin tiene más de 10 visitas y facebook menos de 10

#Descomente para ver cómo funciona los operadores
# c(FALSE, FALSE, TRUE) & c(TRUE, FALSE, TRUE)
# c(FALSE, FALSE, TRUE) && c(TRUE, FALSE, TRUE)
```

Finalmente, la negación se expresa con el operador !.

```{r}
!FALSE
```

# Flujo de control

En la hoja con conceptos básicos de R encontrará cómo realizar sentencias if-else, for y while. No obstante vamos a recordarlas:

    if(condicion){
     expresion_1
    }else{
      expresion_2
    }

En caso de existir más de una condición lógica la sentencia if-else se escribiría:

    if(condicion1){
      expresion_1
    }else if (condicion2){
      expresion_2
    }else{
      expresion_3
    }

Ahora, vamos a realizar un ejercicio: dada una variable x con un valor inicial imprimir por pantalla si es divisible por 2, por 3 o si no es divisible por 2 y 3.

```{r}


```

En el caso de sentencias iterativas podemos trabajar con while y for:

    while(condicion){
      expresion
    }

    for(var in secuencia){
      expresion
    }

Ahora vamos a realizar unos ejercicios.

### Ejercicio while

1.  Crea una variable x con valor igual a 1 y mientras la variable sea menor a 10 imprima en pantalla el valor de x mientras que lo incrementa en una unidad.

```{r}
x <- 1
while(x<10){
  print(x)
  x<-x+1
}
```

### Ejercicios for

2.  Cree un vector con nombre de ciudades y recorra dicha secuencia imprimiendo las ciudades

```{r}
ciudades <- c('New York', 'Paris', 'London', 'Madrid', 'Rio de Janeiro')

for(c in ciudades){
  print(c)
}
```

Realice el mismo recorrido sobre las ciudades, pero en el caso de encontrar una ciudad de 6 caracteres pare el recorrido:

```{r}
ciudades <- c('New York', 'Paris', 'London', 'Madrid', 'Rio de Janeiro')

for(c in ciudades){
  if(nchar(c)==6){
    print(c)
  }
  
}
```

También se podría haber realizado el recorrido con esta otra sintaxis, ¿sabes cuál?:

```{r}
ciudades <- c('New York', 'Paris', 'London', 'Madrid', 'Rio de Janeiro')
ac<-1
while(ac<length(ciudades)){
  if(nchar(ciudades[ac])==6){
    print(ciudades[ac])
    break
  }
  ac<- ac+1
}

```

Realice el mismo recorrido sobre las ciudades, pero en el caso de encontrar una ciudad de 6 caracteres pare el recorrido:

```{r}

```

3.  Realice un recorrido imprimiendo cada elemento de la siguiente lista:

```{r}
nyc <- list(poblacion = 8405837, 
            barrios = c("Manhattan", "Bronx", "Brooklyn", "Queens", "State Island"),  capital = FALSE)

for(n in nyc){
  print(n)
}



```

4.  Realice un recorrido imprimiendo cada uno de los elementos de una matriz:

```{r}
m <- matrix(0, nrow = 3, ncol = 3)
f<-1
c<-1
recorrerMatriz<- function(matriz){
while(f<nrow(matriz)+1){
  c<-1
  while(c<ncol(matriz)+1){
    print(m[f,c])
  c<-c+1
  }
  f<-f+1
}
}

recorrerMatriz(m)

```

5.  Dada la siguiente cita, cuente el número de r y si encuentra una g para el proceso.

```{r}
cita <- 'tres tristes tigres'


```

# Funciones

Para documentarse sobre una función, en la consola debe ejecutar lo siguiente:

help(sum) ?sum

y en caso de querer saber los argumentos de la función debe escribir:

args(sum)

Realice el siguiente ejemplo: calcule el número de visitas medias en linkedin y facebook, suponiendo que esa información está almacenada en las siguientes variables:

```{r}

linkedin <- c(16, 9, 13, 5, 2, 17, 14)
facebook <- c(17, 7, 5, 16, 8, 13, 14)

Medias<- function(x,y){
  
  print((sum(x)+sum(y))/2)

}

```

Observa en la documentación de la función que aparece ... Este símbolo se llama elipsis. Es una forma de que R pase los argumentos sin que la función tenga que nombrarlos explícitamente.

Si te has fijado bien en la documentación de la función mean, observarás que hay parámetros opcionales y requeridos. En caso de ser parámetros opcionales la función debe tener especificado los valores por defecto en caso de no ser inicializados por el usuario.

### Cómo crear una función

En caso de crear una función se deberá seguir la siguientes sintaxis:

    nombre_funcion <- function(args){
      expresion
    }

Ejemlo, cree una función que consiste en dado dos números devolver la suma de sus valores absolutos:

```{r}

ejMax<- function(x,y){
  
  
  print(abs(x)+abs(y))
}

ejMax(-7,-2)
```

```{r}

max3Numeros<- function(x,y,z){
  res<-x
  if(x<y){
    res<-y
  }else{
  if (x<z){
    res<-z
  }}
  return(res)
}

max3Numeros(7,2,8)
```

```{r}
res<-0
v4<-c(1,2,3,4,2,7,1)
maxAleIngles<-function(vector){
    for (e in vector) {
      if (e>res){
        res<-e
      }
    }
  
  return (res)
}

```

```{r}
#para poner otra casilla hacer cntrol+alt+i
vector<-c(7,3,4,6,9,8)
res<-0
maxParesVector<- function(vector){
  lista<-list()
  for(e in vector){
    if(e%%2==0){
      lista<- append(lista, e) #AÑAdir elemento a una lista elemto por elemento
    }
    res<-maxAleIngles(lista)
    
  }
  return(res)
}

maxParesVector(vector)
```

```{r}
#
encuentraValorLista<- function(lista, valor){
  res<- FALSE
  for (e in lista){
    if(e==valor){
      res<- TRUE
    }
  }
  return(res)
}
lista<- c(8,4,2,6,7,3)
encuentraValorLista(lista, 3)
```
